臺灣高等法院臺南分院刑事判決
上　訴　人　台灣雲林地方法院檢察署檢察官
被　　　告　乙○○
　　　　　　　　　　號
選任辯護人　蔡碧仲　律師
　　　　　　簡承佑　律師
　　　　　　張育誠　律師
上列上訴人因被告公共危險案件，不服臺灣雲林地方法院93年度
易字第3號中華民國93年9月27日第一審判決（起訴案號：臺灣雲
林地方法院檢察署92年度偵字第3850號），提起上訴，本院判決
如下：
    主  文
上訴駁回。
    理  由
一、公訴意旨以：被告乙○○所住位於雲林縣西螺鎮○○里○○
    路三一九之二號「三三家具」房屋，屬現供人使用之住宅，
    對於房子負有安全維護及監督之注意義務，本應注意上開房
    屋屋齡，須定期更換老舊電線，以防電線走火引燃火災，且
    對此注意義務依當時情形並無不能注意之情事，竟能注意而
    疏未注意更換老舊電線，於民國九十二年五月一日上午八時
    十二分許，因電線老舊不堪負荷，在上開房屋一樓後半段靠
    近廚房出入口處供祖先牌位處附近之電線通電中因電線短路
    走火而引起火災，致燒燬現供自己居住使用之住宅，並延燒
    燒燬同路段門牌三一九之一號、三一三巷二之五號、三二一
    號、同鎮○○○路七號、九號等房屋，因認被告涉犯刑法第
    一百七十三條第二項之失火燒燬現供人使用住宅罪嫌。
二、公訴人認被告犯上開罪嫌，係以：
    1.被告乙○○坦承位於雲林縣西螺鎮○○里○○路三一九之
      二號「三三家具」房屋之後方有廚房，而廚房出入口處有
      供奉祖先牌位並點有電燈之事實。
    2.證人廖世鄰、廖月香、甲○○、丁○○之證述。
    3.證人丙○○於檢察官訊問時之筆錄。
    4.雲林縣消防局火災原因調查報告書【含現場圖三紙及照片
    三十張等】一份（見警卷第一四頁至第五八頁）。
    5.照片二十一張（見偵卷第二０頁至第二九頁）。為證
三、惟查:
  (一)程序部分：被告提出陳金蓮教授函，以證明無法研判起火原
    因，惟該證據為證人於審判外之陳述，依刑事訴訟法第159
    條規定，無證據能力，此證據應予排除，合先明。
  (二)按犯罪事實應依證據認定之，無證據不得推定其犯罪事實，
    不能證明被告犯罪者，應諭知無罪之判決，刑事訴訟法第一
    百五十四條、第三百零一條第一項分別定有明文。又刑事訴
    訟法第一百六十一條第一項規定：檢察官就被告犯罪事實，
    應負舉證責任，並指出證明之方法。因此，檢察官對於起訴
    之犯罪事實，應負提出證據及說服之實質舉證責任。倘其所
    提出之證據，不足為被告有罪之積極證明，或其指出證明之
    方法，無從說服法院以形成被告有罪之心證，基於無罪推定
    之原則，自應為被告無罪判決之諭知（最高法院九十二年度
    台上字第一二八號判例參照）。
  (三)於九十二年五月一日本案火災發生前，被告乙○○係居住於
    雲林縣西螺鎮○○里○○路三一九之二號「三三家具」房屋
    內，及當日上午八時許，「三三家具」及其附近之雲林縣西
    螺鎮○○路三一九之一號「日美傢俱」、同縣鎮○○路三二
    一號「日新傢俱」、同縣鎮三一三巷二之五號、同縣鎮○○○路七號與九號等處均發生火災，且該次火災之燒燬情形，
    以雲林縣西螺鎮鎮○○路三一九之一號「日美傢俱」與同縣
    鎮○○路三一九之二號「三三家具」最為嚴重之事實，除經
    被告坦承外，並經證人廖世鄰、廖月香、甲○○、丁○○、
    丙○○等證述明確，復有雲林縣消防局火災原因調查報告書
    一份在卷可參，是九十二年五月一日上午八時許，在「三三
    家具」及其附近發生火災，且火災燒燬情形以「三三家具」
    及「日美傢俱」最為嚴重之事實，應可認定。
  (四)起火點之判斷：
    (1)證人廖世鄰證稱：他住在雲林縣西螺鎮○○路三一三巷四
      號，於九十二年五月一日上午八時十二分許，他還在睡覺
      ，因為聽到狗吠聲而被吵醒，醒來就看到「三三家具」、
      「日美傢俱」已經是一片火海等語（見原審卷第一一七頁
      至第一二三頁）。
    (2)證人廖月香證稱：她在位於雲林縣西螺鎮○○○路九號之
      「一本啡咖店」工作，於九十二年五月一日上午八時許，
      她煮咖啡喝，對面的人叫她們出去看，她站在「一本咖啡
      店」的大門口，看到濃煙從「三三家具」那裏冒出來，一
      直往上飄等語（見原審卷第一二四頁至第一二六頁）。
    (3)證人甲○○證稱：他住在雲林縣西螺鎮○○路三一三巷七
      號，於九十二年五月一日上午八時許，他聽到隔壁說怎麼
      後面有冒煙，他探頭出去看就看到被告家後面廚房有濃煙
      一直往上面竄升等語（見原審卷第一二七頁至第一三一頁
      ）。
    (4)證人丁○○證稱：他是「日美傢俱」之負責人，於九十二
      年五月一日上午七時許，他在整理房子，後來他聽到霹叭
      聲，「三三家具」有木板擋住他的玻璃窗，那時火很大，
      後來他家的玻璃窗被燒壞，火舌竄燒到他屋內等語（見原
      審卷第一三二頁至第一三九頁）。
    (5)證人丙○○於檢察官訊問時證稱：他住在「三三家具」左
      邊的「日新傢俱」，當天他太太說隔壁「三三家具」
    　後面火很大，他經過「三三家具」時看到火很大，就馬上
      跑回家搬東西，但他沒注意看「日美傢俱」的火勢等語（
      見偵卷第一０頁至第一一頁）。
    (6)證人即雲林縣西螺消防隊隊員曾錦田證稱：當天接獲報案
      後，他們將消防車停在正北方，從正北由南灌水，他們在
      「三三家具」及「日美傢俱」各拉一條水線，當時「三三
      家具」、「日美傢俱」後面燒的相當嚴重，已經塌陷，且
      「三三家具」正面有火燒過後薰黑的情形等語（見原審卷
      第一五二頁至第一六０頁）。
    (7)鑑定證人即本件火災鑑識之雲林縣消防局教育訓練課課員
      庚○○證稱：當日到現場勘查時以「三三家具」後半段燒
      燬情形最為嚴重，就外觀調查，整個鐵皮浪板倒塌、鋼架
      彎曲。依照火流方向、受熱性、彎曲、變色等情形研判起
      火處是在「三三家具」後半段靠近廚房供神處出入口附近
      ，因為以炭化情形、燒失、燒細、金屬彎曲等情形判斷本
      件火災火流方向是從起火處燃燒，往四周擴大延燒，且就
      彎曲塌陷部分來看，也是「三三家具」比較嚴重，再者，
      起火處是從Ｖ字型底部再向四面延燒，而依現場狀況、結
      構、材料、物品配置等情形研判，舉例而言，如照片編號
      五（見警卷第四五頁上方）右上方棚架，是「三三家具」
      而非「日美傢俱」，且棚架是倒向西側，不是倒向「日美
      傢俱」，所以，綜合判斷起火點就在「三三家具」的供神
      處附近等語（見原審卷第一七七頁至第一九三頁）。
    (8)雲林縣消防局火災原因調查報告書內容略為：
    　火災概要：根據消防搶救人員火災出動觀察紀錄供稱，
      　到達現場時有聽到爆炸聲及聞到燒焦味。西螺鎮○○路
        三一九之一號、三一九之二號、三二一號、三一三巷二
        之五號及西興南路七號、九號火災現場以西螺鎮○○路
        三一九之一號、三一九之二號、西興南路九號等三戶燒
        燬較嚴重，經勘查研判火流由西螺鎮○○路三一九之二
        號後半段靠近廚房出入口附近處先開始燃燒。經現場勘
        查燒失最嚴重戶號以西螺鎮○○路三一九之二號內最為
        嚴重，研判火流由西螺鎮○○路三一九之二號屋內先燒
        起，再向東北側延燒至延平路三一九之一號、三一三巷
        二之五號，向西北側延燒至西興南路九號、七號、延平
        路三二一號（見警卷第二四頁至第二五頁）。
      起火戶：經現場勘查，受熱嚴重及燒失嚴重部分、木材
        炭化、屋頂燒損嚴重情形、牆壁剝落嚴重部分及火流方
　　　　向等，研判認係起火戶為西螺鎮○○路三一九之二號（
  　　　見警卷第二五頁）。
      起火處：經現場勘查、其火流方向及燃燒後狀況，分析
        研判，認係起火處為西螺鎮○○路三一九之二號後半段
        靠近廚房出入口供神處附近（見警卷第二五頁）。
    (9)綜上所述，由證人廖世鄰、廖月香、甲○○、丁○○、丙○○、曾錦田證述當日火災現場狀況，及鑑定證人庚○○
      本其專業知識，依照現場受熱嚴重、燒失嚴重部分、木材
      炭化、屋頂燒損嚴重情形、牆壁剝落嚴重部分及火流方向
      等，研判本件之起火點係在「三三家具」後半段靠近廚房
      出入口供神處附近，應可採信。
    (10)又被告及辯護人聲請傳訊證人蔡春菊以證明起火點部分，
      原審認為依據證人甲○○證稱蔡春菊並未在第一時間目睹
      現場火災等情（見原審卷第一三一頁反面），且本件關於
      起火點之研判，依據前開說明，已臻明瞭，是原審認為並
      無再傳訊證人蔡春菊之必要。
  (五)起火原因之判斷：
    (1)鑑定證人庚○○證稱：本件起火原因不排除是通電中電線
      短路走火所引起，因為現場有電源線短路現象（見警卷第
      五七頁下方照片【編號三０】），但是過載、絕緣材料老
      化、外力影響等，都可能造成電線短路，換言之，只能認
      定本件是通電中電線短路走火所引起，至於電線短路原因
      ，並無直接跡象可以證明等語（見原審卷第一八七頁至第
      一八八頁）。
   (2)雲林縣消防局火災原因調查報告書鑑定起火原因為：研判
     不排除通電中電線短路引起火災之可能性較大（見警卷第
     一七頁）。
   (3)證人戊○○證稱：他是從事輕鋼架之工作，曾經於八十六
     年十一月間，在被告的「三三家具」後半部天花板架輕鋼
     架，費用約九萬元。他並介紹水電工配合處理水電換線事
     宜等情（見原審卷第一六一頁至第一六五頁）。並有支票
     一紙在卷可佐（見原審卷第一七四頁），其於本院交互詰
     問時亦為相同之陳述。
   (4)證人己○○證稱：他是從事水電工作，曾經去「三三家具
     」作水電，但時間記不清楚，當時是整間家具行的電線、
     電燈都換新的，也包括賣場後面公媽處，因為那時天花板
     整修，所以全部都換新的電線（見原審卷第一六六頁至第
     一六八頁）。其於本院交互詰問時亦為相同之陳述。且依
     被告提出之照片，參照本院勘驗現場結果，本院卷七十五
     頁下方之照片，公媽龕右側即為鐵捲門，與起火點現場殘
     留之鐵捲門相同，故證人戊○○、己○○稱作輕鋼架、換
     電線，有作到最後面一節，應堪採信。
四、據上所述，由鑑定證人庚○○之證述及雲林縣消防局火災原
    因調查報告書，僅能證明本件火災之發生係因為電線短路所
    致，但無法判定造成電線短路之原因為何。又從證人戊○○
    、己○○之證述可知「三三家具」在八十六年間曾經僱工更
    換線路，故公訴意旨認被告疏於注意更換老舊電線，尚乏憑
    據。此外又查無其他任何積極之證據，足認被告有上述犯行
    ，因此原審以不能證明被告犯罪而諭知無罪之判決，核無不
    合，檢察官上訴意旨，仍執前詞, 指摘原判決不當，非有理
    由，應予駁回。
據上論結，應依刑事訴訟法第368條，判決如主文。
本案經檢察官吳萃芳到庭執行職務。
中　　華　　民　　國　　94　　年　　4 　　月　　27　　日
                  刑事第三庭    審判長法　官  陳義仲
                                      法　官  宋明蒼
                                      法　官  楊子莊
以上正本證明與原本無異。
不得上訴。
　　　　　　　　　　　　　　　　　　　書記官  王全龍
中　　華　　民　　國　　94　　年　　5 　　月　　3 　　日
